臺灣士林地方法院民事判決
110年度訴字第1238號
原      告  乙○○  

被      告  甲○○  

上列當事人間請求清償借款等事件，本院於民國111年3月3日言
詞辯論終結，判決如下：
    主  文
被告應給付原告新臺幣參佰萬元。
原告其餘之訴駁回。
訴訟費用由被告負擔十分之八，餘由原告負擔。
    事實及理由
一、原告起訴主張：被告於民國84年間向伊借款新臺幣（下同）
    60萬元，尚未清償；另又於104年3月9日，自伊台新國際商
    業銀行（下稱台新銀行）天母分行帳號00000000000000號帳
    戶（下稱系爭帳戶）擅自轉出200萬元、100萬元，共計300
    萬元。爰依消費借貸、侵權行為法律關係請求被告給付上開
    款項。並聲明：被告應給付原告360萬元。
二、被告則以：伊與原告是伴侶關係，60萬元是原告賣地花掉剩
    下、兩造一起去花蓮做生意用來開店的錢。又為避免伊死後
    無人照顧原告，故伊於102年4月26日至同年6月3日，陸續自
    伊星展商業銀行（下稱星展銀行）帳戶轉帳或提領現金300
    萬元存入系爭帳戶，這是伊的錢，放在原告系爭帳戶，伊有
    告訴原告，待伊過世後，需要用錢再行提領，在伊過世前，
    伊得自由運用該筆款項，後來因為伊需要用錢才提走，系爭
    帳戶109年以前都是伊在操作等語，資為抗辯，並聲明：原
    告之訴駁回。
三、得心證之理由：
　㈠消費借貸部分。
    按「稱消費借貸者，謂當事人一方移轉金錢或其他代替物之
    所有權於他方，而約定他方以種類、品質、數量相同之物返
    還之契約。」，民法第474條第1項定有明文。是主張消費借
    貸關係存在者，自應就該消費借貸意思互相表示合致及借款
    業已交付之事實，負舉證之責。本件原告主張被告於84年間
    向其借款60萬元等情，為被告所否認，自應由原告就其主張
    兩造間有消費借貸意思合致而成立此法律關係之事實，負舉
    證之責。經查，原告陳稱：伊借給被告60萬元，錢怎麼給伊
    忘記了，是郵局還是哪裡拿出來的等語（見本院卷第189-19
    0頁），依其所述，無從認兩造就借款60萬元意思合致且其
    確交付60萬元予被告，原告主張兩造間有金額共計60萬元之
    消費借貸關係存在一節，即無從認定為真實，其進而據以請
    求被告返還借款，自非有據。
　㈡侵權行為部分。　
　⒈系爭帳戶為原告所有，該帳戶於104年3月9日轉帳支取200萬
    元、100萬元，各該款項轉入被告台新銀行帳戶，當時系爭
    帳戶係由被告管理等情，有系爭帳戶存摺交易明細、台新銀
    行111年1月25日台新作文字第11033486號函在卷可按（見本
    院卷第115-117、199頁），並為兩造所不爭執（見本院卷第
    112、190頁），先予敘明。
　⒉原告主張：被告於104年3月9日，自伊系爭帳戶擅自轉出300
    萬元等語。被告並不否認原告所指其自系爭帳戶轉帳300萬
    元之事實，惟辯稱：該筆款項是伊於102年4月26日至同年6
    月3日陸續自伊星展銀行帳戶轉帳或提領現金存入系爭帳戶
    ，是伊的錢，放在系爭帳戶，伊有告訴原告，待伊過世後，
    需要用錢再行提領，在伊過世前，伊仍得自由運用該筆款項
    ，後來因為伊需要用錢才提走等語。經查：
　⑴按「當事人主張有利於己之事實者，就其事實有舉證之責任
    。」，民事訴訟法第277條前段定有明文。被告辯稱：該300
    萬元是伊放在系爭帳戶，待伊過世後，才給原告使用，在此
    之前伊仍得自由運用該款項等語，原告固不爭執該300萬元
    為被告存入系爭帳戶給其使用，然否認被告曾告以待被告過
    世後才可使用、在此之前被告仍得運用該款項，被告自應就
    此部分之事實舉證以實其說。
　⑵經核，①被告陳稱：該筆款項是等伊過世後，怕原告沒人照顧
    ，等伊過世才給原告用，伊有告訴原告，但沒有證據，是口
    頭講等語（見本院卷第190頁），並未提出相關證據以實其
    說。②再參以原告於臺灣士林地方檢察署109年度偵字第1357
    4號案件（下稱系爭刑事案件）中所提出兩造訊息對話記錄
    ，被告於108年6月18日告以：「為了避免你提早不當花用，
    我先把我售屋所得300萬移到另一個帳戶，300萬說好要給你
    ，我不會食言。我的規劃是，萬一我發生意外或身亡，怕你
    沒人照顧，到時候300萬自然會交給你。如果你現在就想拿
    走，我可以馬上拿出來一次給你」等語（見109年度他字第1
    538號卷第9頁），該對話記錄係於本件300萬元轉帳（104年
    3月9日）4年餘後所述，自無從據以認被告將300萬元存入系
    爭帳戶時，曾告以原告該筆款項待被告過世後才可使用。再
    依該對話記錄，被告就其究係為避免原告不當花用抑或自己
    需要用錢才自系爭帳戶轉出300萬元，所述前後不一，且倘
    該300萬元係被告過世後才給原告使用，被告當不會陳稱「
    如果你現在就想拿走，我可以馬上拿出來一次給你」等語，
    更不會於系爭刑事案件陳述：伊將300萬元轉到伊帳戶，是
    想要去投資，以獲取更大的獲利，因為伊認為300萬元不夠
    「我們」下半輩子使用等語（見109年度他字第1538號卷第4
    7頁），被告所辯，難認可採。③況被告就300萬元如何存入
    系爭帳戶，先陳稱：300萬元是伊100年到104年存入系爭帳
    戶，伊不希望留下軌跡，存很多次，每次放10幾萬，都是現
    金存入系爭帳戶等語（見本院卷第112頁），嗣又改稱：該
    筆款項是伊於102年4月26日至同年6月3日陸續自伊星展銀行
    帳戶轉帳或提領現金存入系爭帳戶等語（見本院卷第151-15
    3頁），就300萬元存入系爭帳戶期間為100年到104年抑或10
    2年4月至6月、以現金存入抑或轉帳及現金，所述前後不一
    ，且本院調閱被告星展銀行帳戶102年交易明細，該帳戶於1
    02年4月至6月僅有102年4月25日因還款支出1萬7,656元及10
    2年4月26日轉帳447萬9,100元（見本院卷第179-182頁），
    核與被告於系爭帳戶交易明細上標示其102年4月26日至同年
    6月3日以現金存入或轉帳匯入之款項（見本院卷第155-159
    頁）並不相符，益見被告所述不可採信。④據此，無從認被
    告將300萬元存入系爭帳戶時，曾告以原告該筆款項是待其
    過世後，才給原告使用，且在此之前被告仍得運用該款項，
    被告所辯，即無從採憑，該300萬元應係被告存入系爭帳戶
    給原告使用。
　⒊按「因故意或過失，不法侵害他人之權利者，負損害賠償責
    任。故意以背於善良風俗之方法，加損害於他人者亦同。」
    ，民法第184條第1項定有明文。經查，該300萬元為被告存
    入系爭帳戶給原告使用，業經認定如前，則被告於未經原告
    同意之情形下，擅自自系爭帳戶轉帳300萬元至其台新銀行
    帳戶，自屬以背於善良風俗方法，致生損害於原告，則原告
    依民法第184條第1項後段規定（被告擅自轉出系爭帳戶內之
    存款，所侵害之標的乃係原告對台新銀行之消費寄託債權，
    而債權為相對權，並非民法第184條第1項前段所稱之權利，
    附此敘明），請求被告負損害賠償責任，應屬有據。 
四、綜上所述，原告依侵權行為法律關係，請求被告給付300萬
    元，為有理由，應予准許；其另依消費借貸法律關係，請求
    被告給付60萬元，則無理由，應予駁回。
五、本件事證已臻明確，兩造其餘主張陳述及所提之證據，經審
    酌後於本件判決結果無影響，爰不逐一論述，附此敘明。
六、據上論結，原告之訴為一部有理由，一部無理由，依民事訴
    訟法第79條，判決如主文。
中　　華　　民　　國　　111 　年　　3 　　月　　31　　日
                  民事第一庭  法  官  林宜靜
以上正本係照原本作成。
如對本判決上訴，應於判決送達後20日內向本院提出上訴狀，若
委任律師提起上訴者，應一併繳納上訴審裁判費，否則本院得不
命補正逕行駁回上訴。
中　　華　　民　　國　　111 　年　　3 　　月　　31　　日
                              書記官  朱亮彰